【裁判字號】    98,台上,2771
【裁判日期】    980521
【裁判案由】    妨害自由等罪
【裁判全文】
最高法院刑事判決            九十八年度台上字第二七七一號
上  訴  人  甲○○
選任辯護人  張居德律師
上列上訴人因妨害自由等罪案件，不服台灣高等法院台中分院中
華民國九十五年九月二十六日第二審判決（九十五年度上訴字第
八二０號，起訴案號：台灣台中地方法院檢察署九十四年度偵字
第三０五八號），提起上訴，本院判決如下：
    主  文
上訴駁回。
    理  由
本件上訴人甲○○未聲明為一部上訴，依刑事訴訟法第三百四十
八條第一項規定視為全部上訴，合先敘明。
一、妨害自由部分：
按刑事訴訟法第三百七十七條規定，上訴於第三審法院，非以判
決違背法令為理由，不得為之。是提起第三審上訴，應以原判決
違背法令為理由，係屬法定要件。如果上訴理由書狀並未依據卷
內訴訟資料，具體指摘原判決不適用何種法則或如何適用不當，
或所指摘原判決違法情事，顯與法律規定得為第三審上訴理由之
違法情形，不相適合時，均應認其上訴為違背法律上之程式，予
以駁回。本件上訴人甲○○上訴意旨略稱：(一)、被害人即證人黃
彥彰、陳皓儒經第一審傳拘未到庭，則原審應再拘提被害人二人
到庭為交互詰問。乃原審於傳喚被害人二人未到庭後，並未再踐
行拘提被害人二人之程序。且原判決復未說明被害人二人於警詢
中供述各情，如何具有可信之特別情況，逕認被害人二人於警詢
中供述各情，符合刑事訴訟法第一百五十九條之三第三款之規定
，於法有違。(二)、原判決僅說明被害人二人於警詢中供述各情為
有證據能力，惟未說明被害人二人於警詢中供述各情之證明力如
何，即未論述彼等供述各情是否與事實相符而得採為認定事實之
依據；又陳皓儒供述：上訴人打電話與伊，及伊遭強押之過程是
否屬實，根本無從加以查證。乃原判決就上情未為詳細調查釐清
，即遽為不利上訴人之認定，於法有違。又原審未調查黃彥彰指
稱其遭上訴人等強押之地點，即台中市○○區○○路四段六七二
號之山木凱撒大樓是否存在，亦未向山木凱撒大樓調閱案發時之
監視錄影帶查明實情；上訴人供陳：民國九十四年一月十九日晚
上八時至九時，陳皓儒有打門號0000000000之行動電話與伊，則
調閱上開門號相關時間之通聯紀錄，即可查明上訴人辯解各情是
否屬實，乃原審就上情未予調查；原審未調查被害人二人於警詢
中供述各情，其證據證明力如何，復未說明其就被害人二人之供
述為如何判斷取捨之理由，即逕為不利於上訴人之認定，亦於法
有違等語。
惟查原判決認定上訴人有如原判決事實欄所載之共同連續私行拘
禁犯行，係以(一)、檢察官於偵查中及第一審及原審於審理中，經
依被害人二人之住所、居所為傳喚，均未到庭，檢察官及第一審
依法拘提被害人二人亦未到案，此有相關送達證書及拘票回證等
附卷可稽；證人即黃彥彰之弟黃基彰一再證稱：伊不知黃彥彰所
在等情，堪認被害人二人有所在不明而無法傳喚或傳喚不到之情
形。又被害人二人與上訴人間並無仇隙，上訴人並貸款與急需用
錢之陳皓儒，衡情被害人二人應無誣陷上訴人之虞；被害人二人
係主動前往警局報案，於本案中僅屬單純之被害人，彼等亦無脫
免償還債務之意，堪認被害人二人於警詢中所為之陳述，其具有
可信之特別情況，且為證明上訴人相關犯行存否所必要，則依刑
事訴訟法第一百五十九條之三第三款之規定，被害人二人於警詢
中供述各情得為證據。(二)、訊據上訴人固不否認陳皓儒曾偕同黃
彥彰向伊借得新台幣（下同）六萬元，陳皓儒嗣後並未清償借款
等情，上訴人雖否認有何妨害自由犯行，辯稱：九十四年一月十
九日晚上，陳皓儒主動以電話向伊表示要還錢，雙方約見面後，
伊駕車將彼等載至現場之鐵皮屋工寮，惟當時彼等非但無還錢之
意，反欲再向伊借款二萬元，伊指責彼等二人言而無信後，即逕
自離開現場云云。然查上訴人確有如原判決事實欄所載之妨害自
由犯行，業據被害人二人分別於警詢中指訴甚詳，核與黃基彰證
稱其接獲黃彥彰等人電話之過程大致相符，並有上訴人自承為其
所有之休閒椅二張、鐵棍一支、鐵鍊一條、束帶一條、樟腦油一
瓶等扣案可資佐證。另參酌黃彥彰遭毆打受傷，有相關照片可憑
；現場鐵皮屋係上訴人租用，業據林秀絨、林吉三供述明確，復
為上訴人所不爭；被害人二人逃離現場後向警方報案，警方前往
現場搜扣得相關證物等過程，並據證人即警員徐建明證述明確；
被害人二人積欠上訴人之款項未還，衡情彼等逃避上訴人之追索
惟恐不及，應無主動以電話與上訴人聯絡答應還款，卻又欲再向
上訴人借款之可能；被害人二人借款不還而行方不明，上訴人既
與被害人二人見面，應無任由彼等自行離去之理。堪認被害人二
人不利上訴人指訴各情係屬事實，上訴人否認辯解各情，無非係
屬事後卸責之詞，不足採信等情，予以綜合判斷。因而維持第一
審關於論處上訴人共同連續私行拘禁罪刑部分之判決，駁回上訴
人在第二審之上訴，已於判決內說明其所憑之證據及其認定之理
由，從形式上觀察，並無違背法令之情形。按供述證據前後，雖
稍有參差或互相矛盾，事實審法院非不可本於經驗法則斟酌其他
證據作合理之比較定其取捨，從而供述證據之一部認為真實者予
以採取，亦非證據法則所不許。又證據之取捨與證據之證明力如
何，均屬事實審法院得自由裁量、判斷之職權；苟其此項裁量、
判斷，並不悖乎通常一般之人日常生活經驗之定則或論理法則，
又於判決內論敘其何以作此判斷之心證理由者，即不得任意指摘
其為違法，而據為提起第三審上訴之合法理由。原判決綜合上述
各項證據資料，認定上訴人確有前揭犯行等情，乃屬其採證認事
調查職權之合法行使，且無違反經驗、論理法則或理由欠備等情
事，不容任意指為違法。原判決已說明被害人二人於警詢中供述
各情，有刑事訴訟法第一百五十九條之三第三款所規定，即所在
不明而無法傳喚或傳喚不到之情形，並具有可信之特別情況，且
為證明上訴人相關犯罪事實存否所必要等情明確。上訴意旨任意
指摘原審未再拘提被害人二人，於法有違云云，並非有據。按有
利於被告之證據不採納及應於審判期日調查之證據，係指該證據
倘予採納或經調查所能證明者，得以推翻原審判決所確認之事實
，而得據以為不同之認定而言。如非事理所必然，或係無從調查
之證據方法，即欠缺其調查之必要性，縱未調查，或未於理由特
加說明，均與所謂違背法令之情形不相適合。上訴意旨並未陳明
其就上訴意旨所載各情，曾聲請原審為如何之調查，且原審縱就
上訴意旨所載各情再為調查，亦非即能為有利於上訴人之論斷，
尚不得任意指摘原審有應調查之證據而未予調查之違法。況原審
於最後審判期日調查證據完畢開始辯論前，審判長問上訴人及其
原審選任辯護人尚有何證據請求調查，上訴人及其原審選任辯護
人均答稱：「無」（原審卷第一一０頁）。而本院為法律審，上
訴人在本院又為此爭執，自非依據卷內資料執為指摘之合法上訴
第三審理由。上訴人徒憑己意或就原判決已有說明之事項，或就
原審判斷證據證明力之合法職權行使，漫指其違法，重為單純事
實上之爭執，難謂係適法上訴第三審之理由，其此部分上訴違背
法律上之程式，應予駁回。
二、重利部分：
按刑事訴訟法第三百七十六條所列各罪之案件，經第二審判決者
，不得上訴於第三審法院，法有明文。本件上訴人另犯重利罪部
分，原判決維持第一審判決，認係成立刑法第三百四十四條之罪
，核屬刑事訴訟法第三百七十六條第一款之案件，依上開說明，
既經第二審判決，自不得上訴於第三審法院。上訴人竟復對此部
分提起上訴，顯為法所不許，應予駁回。
據上論結，應依刑事訴訟法第三百九十五條前段，判決如主文。
中    華    民    國  九十八  年    五    月  二十一  日
                      最高法院刑事第一庭
                          審判長法官  董  明  霈
                                法官  林  茂  雄
                                法官  張  祺  祥
                                法官  蕭  仰  歸
                                法官  林  立  華
      本件正本證明與原本無異
                                      書  記  官
中    華    民    國  九十八  年    五    月  二十六  日
                                                      Ｅ


司法院資訊處製作；財團法人民間司法改革基金會備份。
